臺灣新竹地方法院民事判決　　　　　　 96年度竹簡字第280號
原　　　告　甲○○
被　　　告　乙○○
上列當事人間第三人異議之訴事件，本院於民國96年4月2日辯論
終結，判決如下：
    主      文
原告之訴駁回。
訴訟費用由原告負擔。
    事實及理由
一、原告主張：
（一）緣門牌號碼新竹縣竹北市○○路三四八號八樓之十一、建
      號為竹北市○○段一一一八建號之建物（以下簡稱系爭建
      物），係原告於八十年間向訴外人華聯建設股份有限公司
      （以下簡稱華聯公司）所購買，購買當時為預售屋，嗣華
      聯公司於八十四年間財務發生困難無力繼續興建該房屋，
      乃與訴外人順德昌建設股份有限公司（以下簡稱順德昌公
      司）達成協議，由順德昌公司接手興建，買受人之購屋款
      則改向順德昌繳納，原告即依上開協議改向順德昌公司繳
      納房屋款，嗣順德日公司於八十五年七月間蓋好房子，並
      於同年九月間辦妥登記為系爭建物保存登記之所有權人，
      並於同年十二月二十七日將系爭建物辦妥移轉登記所有權
      予原告，原告嗣並已繳清系爭建物之購屋款予順德昌公司
      ，迄今原告仍登記為系爭建物之所有權人，則原告為系爭
      建物之所有權人，已無疑義。
（二）不論被告與訴外人華聯公司間有無債權、債務關係，然原
      告與被告間並無債權、債務關係，被告聲請本院就系爭建
      物予以強制執行，並經本院以八十五年度執字第四六六三
      號事件（以下簡稱系爭執行事件），就系爭建物予以查封
      在案，則被告所為顯已侵犯原告對系爭建物之所有權，造
      成原告無法彌補之損失及困擾。況被告既已主張竹北地政
      事務所承辦人員未於先前就系爭建物辦理查封登記有疏失
      ，致其債權無法透過系爭執行事件之受償而受有損害，而
      對竹北地政事務所訴請國家賠償，倘其又能繼續透過系爭
      執行事件就系爭建物拍賣而受償，容有重複受償之問題，
      可見就系爭建物之執行程序應予以撤銷，不得予以拍賣。
      而按第三人就執行標的物有足以排除強制執行之權利者，
      得於強制執行程序終結前，向執行法院對債權人提起異議
      之訴，強制執行法第十五條定有明文，而強制執行法第十
      五條所謂就執行標的物有足以排除強制執行之權利者，係
      指對於執行標的物有所有權、典權、留置權、質權存在之
      一者而言（最高法院四十四年度台上字第七二一號判例意
      旨可資參照），是原告爰本於系爭建物所有權人之地位，
      於系爭執行事件終結前，依強制執行法第十五條之規定，
      提起本件第三人異議之訴，並聲明：１、請求判決將本院
      系爭執行事件中，就系爭建物及其附屬建物所為查封之強
      制執行程序予以撤銷；２、訴訟費用由被告負擔。
（三）對被告抗辯之陳述：
      被告雖辯稱：因在順德昌公司就系爭建物辦理保存登記，
      及將系爭建物所有權辦理移轉予原告之前，被告已就系爭
      建物聲請本院查封，並經本院准許而至現場辦妥現場查封
      揭示在案，該查封已生效力，依強制執行法所定查封效力
      之規定及為貫徹查封效力，以保護債權人即被告，原告所
      受之移轉登記不得對抗查封效力，亦不得主張有土地法第
      四十三條善意受讓規定之適用而對抗被告，原告並未取得
      系爭建物之所有權云云，惟查，原告於受領訴外人順德昌
      公司就系爭建物辦理移轉登記當時，所查看之系爭建物之
      謄本資料，上面並無系爭建物遭查封之登記，且原告於八
      十五年八月間雖有進入系爭建物，但並未發現系爭建物有
      被法院查封揭示之情形，是原告於受領移轉登記當時及之
      前，完全不知道系爭建物有遭被告聲請本院，由本院執行
      人員至現場查封揭示之情形，且縱使被告與華聯公司之間
      ，於當時有債權、債務關係，惟其二人均未善盡告知原告
      之義務，原告就此一無所悉，乃係善意之第三人，因信賴
      順德昌公司為該建物之保存登記所有權人之登記資料，而
      受領該建物之移轉登記，自有土地法第四十三條所定因信
      賴登記應受保護，而能取得系爭建物所有權之適用。又按
      「依土地法所為之登記有絕對真實之公信力，縱使債務人
      之處分有無效之原因，在債權人未提起塗銷登記之訴，並
      得有勝訴之確定判決以前，其登記不失其效力。債權人殊
      難以該不動產之登記在實施查封以後為無效，認定第三人
      尚未取得所有權，並無足以排除強制執行之權，而主張第
      三人執行異議之訴為無理由。」（最高法院五十年度台上
      字第九十六號判例意旨）、「土地法第四十三條所謂依本
      法所為之登記有絕對之效力，係為保護第三人起見，將登
      記事項賦予絕對真實之公信力，故第三人信賴登記而聲請
      所有權移轉登記，縱令嗣經法院查封而對於查封後始辦妥
      移轉登記，執行債權人亦不得對之主張債務人無權處分，
      而認第三人尚未取得所有權」（最高法院五十年度台上字
      第九二九號判例意旨），則揆諸土地法第四十三條及上開
      最高法院判例之意旨，原告自應受到保護，自已取得系爭
      建物之所有權，原告據此所提起之本件訴訟自屬有據。況
      原告亦是系爭建物登記上之所有權人，是在被告未訴請原
      告塗銷該建物之所有權登記並勝訴確定之前，原告本於系
      爭建物登記上所有權人之地位，提起第三人異議之訴，亦
      屬有理由，是被告上開所辯云云，難以成立。
二、被告固不爭執：１、系爭建物經其聲請本院執行處人員進行
    強制執行，經本院民事執行處於八十五年八月八日至現場就
    系爭建物進行查封揭示後，於地政機關辦理查封登記之前，
    已在八十五年九月十九日經辦妥保存登記在順德昌公司名下
    ，並於同年十二月二十七日辦妥由順德昌公司移轉登記至原
    告名下，其後地政機關始辦理該建物之查封登記；２、原告
    原係與訴外人華聯公司訂約，向華聯公司購買系爭建物，其
    後華聯公司與順德昌公司訂有協議書，原告乃改向順德昌公
    司繳納購屋款；３、系爭建物目前登記名義上之所有權人仍
    係原告，被告迄未對原告提起塗銷所有權登記之訴訟等情，
    惟否認原告係系爭建物之所有權人，辯稱：
（一）系爭建物於八十五年八月八日本院進行查封揭示時，其所
      有權人為被告之債務人即訴外人華聯公司，是被告當時聲
      請本院對債務人華聯公司所有之系爭建物進行強制執行，
      而本院准許被告之聲請，對系爭建物進行查封揭示之行為
      ，於法均無違誤，且原告於上開查封揭示當時，非系爭建
      物之所有權人，是其提起本件訴訟，自無理由。
（二）原告就系爭建物所受之移轉登記，不得主張土地法第四十
      三條信賴登記而受保護，是其並未取得系爭建物之所有權
      ：按土地法第四十三條固規定：「依本法所為之登記，有
      絕對效力」，係指依法律所為之登記應賦予絕對之效力，
      反之，倘非依法律所為之登記，當然不應賦予此等效力，
      然所謂「依法律所為之登記」，仍應以基於有絕對真實公
      信力之前登記為前提，否則仍無法主張土地法第四十三條
      為取得權利之法源，此有最高法院三十五年度京上字第一
      六八一號判例意旨可參。查，系爭建物於八十五年八月八
      日已經被告依法聲請本院，經本院至現場實施查封揭示在
      案，而系爭建物第一次保存登記之公告期間為自八十五年
      七月二十六日起至同年八月九日止，又按「蓋保存登記並
      非具有創設效力，須經地政機關為登記之公告，在公告期
      間內無人異議者，始得視為確定，倘在公告期間內已經法
      院查封，即失其效力」，此有最高法院五十年度台上字第
      九二九號判例意旨可參，是系爭建物第一次保存登記之公
      告，既於公告期間內因本院之查封而失其效力，是當時申
      請保存登記之訴外人順德昌公司，雖然嗣後受有保存登記
      ，惟其該登記仍因先前之查封而應不生效力，即非屬具有
      絕對真實公信力之登記，其即非系爭建物之所有權人。再
      者，土地登記規則第三條第一項、第二項規定：「土地登
      記，謂土地及建築改良物之所有權與他項權利之登記」、
      「本規則於建物權利之登記，準用之」，另同規則第一百
      二十九條規定：「土地經法院囑託辦理查封、假扣押、假
      處分或破產登記後，未為塗銷前，登記機關應停止與其權
      利有關之新登記」、同規則第一百二十七條第一項、第三
      項亦規定：「法院囑託登記機關，就已登記土地上之未保
      存登記建物辦理查封... 」、「登記機關勘測建物完畢後
      ，應即編列建號，編造建物登記簿，於所有權部辦理查封
      登記」，查，系爭建物業據本院以系爭執行事件予以查封
      ，竹北地政事務所亦已於八十五年八月十五日以「未登記
      之建物，俟依土地登記規則第一百二十七條第二項辦竣勘
      測後再辦理查封登記」之函文內容函覆本院，足徵系爭建
      物業據本院依法查封並囑託竹北地政事務所「依法」辦理
      查封登記，竹北地政事務所亦已完全明瞭本院囑託查封函
      之意旨，詎竹北地政事務所卻未依本院之囑託，就系爭建
      物辦理查封登記，又違反前揭土地登記規則關於應停止與
      其權利有關之新登記之「強制禁止規定」，而依從順德昌
      公司之申請，將系爭建物從順德昌公司名下移轉登記於原
      告名下，該移轉登記行為核已嚴重違反前揭規則，尚難認
      係屬「依法律所為之登記」，且原告移轉登記所依據之順
      德昌公司之保存登記之該前登記，依前所述非屬具有絕對
      真實公信力之登記，則依前揭最高法院三十五年度京上字
      第一六八一號判例之意旨，原告該一移轉登記行為，亦難
      援引土地法第四十三條之規定而主張應受到保護，是原告
      並無從取得系爭建物之所有權，其以所有權人之地位，而
      提起本件第三人異議之訴即無理由。
（三）另按查封係公法上之處分行為，其效力於實施查封後即已
      發生，不待查封登記完成時始發生。而動產於實施查封後
      ，債務人就查封物所為移轉、設定負擔或其他有礙執行效
      果之行為，對於債權人不生效力；不動產之強制執行準用
      動產執行之規定，強制執行法第五十一條第二項、第一百
      十三條分別定有明文。故不動產經法院依法查封後，尚未
      為查封登記前，如移轉登記與他人，對債權人不發生效力
      ，債權人得請求該他人塗銷所有權移轉登記；倘該他人於
      債權人尚未請求其為塗銷登記而於查封登記前，復將該不
      動產之所有權移轉登記或設定抵押權登記予第三人，為貫
      徹查封之公信力，以確保債權人之債權，應認債權人得請
      求第三人塗銷所有權移轉登記或抵押權設定登記，第三人
      不得主張有土地法第四十三條規定之適用而予以抗衡，此
      有最高法院八十六年度台上字第二八五八號、九十五年度
      台上字第一六一一號判決意旨可資參照。是依上開最高法
      院判決之意旨，可認取得系爭建物「所有權之新登記名義
      人」即原告，並無排斥執行債權人即被告依強制執行法第
      五十一條第二項規定所主張之權利，是其受領移轉登記為
      系爭建物所有權人之行為，仍係屬強制執行法第五十一條
      第二項所定之有礙執行效果之行為，依法既得為被告訴請
      塗銷（除去）之對象，則原告以「有礙執行效果之行為」
      ，訴請撤銷「依法聲請強制執行之公法上處分（查封）之
      行為」，即無理由。
（四）又被告雖已對竹北地政事務所訴請國家賠償，惟此與就系
      爭建物繼續進行執行，被告日後從系爭建物之拍得價金中
      受償之間，並不會發生被告重複受償之問題，概因倘屆時
      被告就國家賠償事件勝訴確定且受償，自會將該受償之金
      額，從對系爭執行事件主張之債權金額中扣除，自無重複
      受償之問題，是原告主張被告會因此重複受償，故認被告
      不得透由系爭執行事件就系爭建物予以執行以受償云云，
      亦無理由。
（五）爰並聲明：１、請求駁回原告之訴；２、訴訟費用由原告
      負擔。
三、兩造間不爭執之事項：１、系爭建物經被告聲請本院民事執
    行處進行強制執行，經本院民事執行處於八十五年八月八日
    至現場就系爭建物進行查封揭示後，於地政機關未辦理查封
    登記之前，已在八十五年九月十九日辦妥保存登記在順德昌
    公司名下，並於同年十二月二十七日辦妥由順德昌公司移轉
    登記至原告名下，其後地政機關始辦理該建物之查封登記；
    ２、原告原係與訴外人華聯公司訂約，向華聯公司購買系爭
    建物，其後華聯公司與順德昌公司訂有協議書，原告乃改向
    順德昌公司繳納購屋款；３、系爭建物目前登記名義上之所
    有權人仍係原告，被告迄未對原告提起塗銷所有權登記之訴
    訟。
四、本院之判斷：
    茲本件兩造間有爭執應予以審究者，在於：１、系爭建物自
    保存登記名義人順德昌公司處，辦理移轉登記予原告，順德
    昌公司是否係屬無權處分？２、土地法第四十三條所指善意
    信賴之前登記，是否包括本件順德昌公司之保存登記？抑或
    僅限於移轉登記？原告是否係善意信賴登記，致受移轉登記
    之人，而有符合土地法第四十三條所定之要件？３、倘原告
    之受領系爭建物之移轉登記，係符合土地法第四十三條之要
    件，然系爭執行事件之債權人即本件之被告，聲請而經本院
    執行人員就系爭建物辦理查封揭示，此時依強制執行法第一
    百十三條準用第五十一條第二項有關查封效力之規定，所對
    債權人即本件被告之保護，是否應優先於土地法第四十三條
    所定對本件原告之保護？４、被告在未訴請原告就系爭建物
    塗銷其所有權登記並勝訴確定前，原告本於登記名義上的所
    有權人之地位，提起本件第三人異議之訴，是否有理由？
（一）經查，系爭建物於債權人即本件被告在系爭執行事件，於
      八十五年八月八日經本院會同其至現場實施查封揭示時，
      其所有權人仍為訴外人華聯公司，且其後順德昌公司就系
      爭建物於八十五年九月十九日辦妥之保存登記係屬無效，
      順德昌公司並未取得系爭建物之所有權乙節，已據台灣高
      等法院九十三年度上更（三）字第三四號、最高法院九十
      四年度台上字第七一九號確定判決認定在案之情，有被告
      提出之上開二份判決書影本在卷可憑，原告於本件就此復
      未有所爭執，堪信此部分為事實。準此，順德昌公司於將
      系爭建物辦理移轉登記予原告時，其既非系爭建物之所有
      權人，則其移轉登記該建物所有權予原告，即屬無權處分
      之行為，亦可認定。
（二）次查，按「依本法所為之登記，有絕對效力」，土地法第
      四十三條定有明文，而所謂絕對效力是指善意信賴登記之
      人，不會因為原登記之權利有無效等瑕疵，致其後其所受
      移轉登記等所取得之權利受影響，此係因登記之公示性及
      公信力，以及善意第三人交易安全之保護所使然。又按「
      土地法第四十三條所謂依本法所為之登記有絕對效力，係
      指第三人信賴登記而為新登記而言，而第三人所為信賴之
      【第一次登記】，又應以依吾國法令所為之登記為限。若
      第一次登記係在日據時期，則為貫徹保護真正權利人起見
      ，自不能認為信賴登記，其基此所為之登記即無絕對效力
      之可言。」（最高法院42年度台上字第1196號判例意旨參
      照），且上開土地法第四十三條所指信賴之前登記，條文
      中並無排除「保存登記」之規定，是上開條文中所指「依
      本法所為之登記」，其中後登記者所信賴之該「前登記」
      ，應包括保存登記在內。雖被告援引最高法院五十年度台
      上字第九二九號判例意旨中所指「土地法第四十三條所謂
      依本法所為之登記有絕對之效力，係為保護第三人起見，
      將登記事項賦予絕對真實之公信力... 惟此係指所有權移
      轉登記之情形而言，不包括所有人之保存登記，蓋保存登
      記並非具有創泵效力，須經地政機關為登記之公告，在公
      告期間內無人異議者，始得視為確定，倘在公告期間內已
      經法院查封，即失其效力」之內容，辯稱：本件順德昌公
      司就系爭建物所為之保存登記，依前開判例之意旨，非屬
      土地法第四十三條所指之「依本法所為之登記」，亦即非
      為該條文所指應予信賴之前登記，是原告不得主張因善意
      信賴該前登記以為登記而受保護云云。惟查，經本院細譯
      前開最高法院五十年度台上字第九二九號判例意旨之判決
      全文內容觀之，其中「... 惟此係指所有權移轉登記之情
      形而言，不包括所有人之保存登記在內... 」所指涉之該
      項登記，乃係針對主張善意受讓者，其【本身所受領之該
      登記】而言，並非係指主張善意受讓者所信賴之【該前登
      記】，亦即依該判例之見解，並非認為善意受讓者所信賴
      之【該前登記】，應排除保存登記，是縱使順德昌公司就
      系爭建物所辦理之保存登記，於公告期間內因該建物經本
      院現場揭示查封而為無效，惟除非被告能證明原告於受領
      移轉登記時，已知悉該保存登記係無效，原告並非善意信
      賴前登記之有效性而受移轉，如此，始能排除原告所主張
      土地法第四十三條之適用，否則，即無從以原告所信賴順
      德昌公司之保存登記，非屬土地法第四十三條所定之「依
      本法所為之登記」中之可資信賴之前登記，而對原告主張
      排除土地法第四十三條規定之適用，是被告辯稱順德昌公
      司所為之保存登記非屬土地法第四十三條所定得主張信賴
      之【前登記】，原告不得主張土地法第四十三條善意受讓
      而受保護云云，尚難以成立。又原告主張其於受領系爭建
      物之移轉登記前及當時，並不知系爭建物已經本院至現場
      實施查封揭示乙事，而被告就此亦不能舉證證明原告於受
      領移轉登記前或當時，已知悉系爭建物被現場查封揭示之
      情形，且依前所述系爭建物係在原告受領移轉登記之後，
      始經地政機關辦理查封登記，是原告主張其於受領系爭建
      物之移轉登記時，係善意信賴順德昌公司之保存登記，原
      告該受領移轉登記已符合土地法第四十三條善意受讓保護
      規定之要件乙節，即非全然無據。
（三）查，依前所述，原告本件就系爭建物之受領移轉登記，固
      已該當土地法第四十三條之要件，然本件另涉及強制執行
      法所定查封效力、債權人保護之問題。按「動產於實施查
      封後，債務人就查封物所為移轉、設定負擔或其他有礙執
      行效果之行為，對於債權人不生效力」、「不動產之強制
      執行，除本節有規定外，準用關於動產執行之規定」，強
      制執行法第五十一條第二項、第一百十三條分別定有明文
      ，此為不動產查封效力之規定，亦即不動產在查封生效後
      ，債務人對查封之不動產喪失處分權，債務人於查封後所
      為之處分行為，如所有權之移轉、擔保物權或用益物權之
      設定，均對債權人不生效力，以資保障債權人債權之受償
      。又按「不動產實施查封後，就查封物所為之移轉、設定
      負擔或其他有礙執行效果之行為，對於債權人不生效力，
      強制執行法第一百十三條、第五十一條第二項定有明文。
      故不動產物權之移轉，在法院實施查封前，雖已聲請登記
      ，但尚未完成，至查封後始登記完成者，尚不得據以對抗
      債權人，債權人即非不得訴請法院塗銷其登記。」（最高
      法院68年台上字第3079號判例意旨參照）、「查封係公法
      上之處分行為，其效力於實施查封後即已發生，不待查封
      登記完成時始發生。而動產於實施查封後，債務人就查封
      物所為移轉、設定負擔或其他有礙執行效果之行為，對於
      債權人不生效力；不動產之強制執行準用動產執行之規定
      ，強制執行法第五十一條第二項、第一百十三條分別定有
      明文。故不動產經法院實施查封後，尚未為查封登記前，
      如移轉登記與他人，對債權人不發生效力，債權人得請求
      該他人塗銷所有權移轉登記；倘該他人於債權人尚未請求
      其為塗銷登記而於查封登記前復將該不動產之所有權移轉
      登記或設定抵押權登記與第三人，為貫徹查封之公信力，
      以確保債權人之債權，應認債權人得請求第三人塗銷所有
      權移轉登記或抵押權設定登記，第三人不得主張有土地法
      第四十三條規定之適用而予以抗衡。」（最高法院亦著有
      86年度台上字第2858號判決意旨可供參照）。查，依前所
      述，本件於系爭建物經查封揭示後，其聲請辦理保存登記
      及移轉登記予原告之人，固為非屬被告債務人之訴外人順
      德昌公司，惟依訴外人順德昌公司於另案（即本件被告訴
      請順德昌公司等人塗銷所有權移轉登記事件）審理時，自
      承其係基於與華聯公司之協議而承繼並履行華聯公司與承
      購戶間之房屋預售契約，其始就遭查封之建物（包括系爭
      建物）為第一次保存登記及所有權移轉登記之情形，則順
      德昌公司上開所為保存登記及移轉登記之行為，其所造成
      之效果，即與被告之債務人華聯公司所為者無異，應合於
      強制執行法第一百十三條準用同法第五十一條第二項規定
      所欲排除阻礙執行效果之意旨，則揆諸上開之規定、說明
      及最高法院判例、判決之意旨，被告辯稱為貫徹對系爭建
      物查封效力之保障，其得主張原告所受領之該移轉登記，
      不得對抗債權人即被告乙節，即非毫無所據。是依上開所
      述，於本件而言，即涉及原告所主張土地法第四十三條善
      意受讓之保護，與被告所辯查封效力、債權人保護之衝突
      問題，本院基於下段之論述及理由，認為就本件而言，查
      封效力之貫徹、執行債權人即被告利益之保護，應優先於
      土地法第四十三條所規定對原告之保護。
（四）查：
  １、本院於系爭執行事件中就系爭建物所為之查封行為，於順
      德昌公司辦理保存登記及原告辦理移轉登記之時，固僅為
      查封揭示行為，惟查，按法院對不動產之查封揭示之行為
      ，乃係在不動產之所在地，布告查封之事實，目的在於使
      公眾週知，以達公示之效用，以讓不特定之第三人知悉不
      動產已遭查封之事實。固然於現行實務之作法，在實施查
      封揭示時，不見得會將揭示之公告黏貼放置於不動產顯著
      之處所，以便讓公眾週知，且於本件，被告無法舉證證明
      原告於受領移轉登記當時或之前，已看到系爭建物遭查封
      揭示之封條，或知悉系爭建物遭查封揭示之事實，是原告
      仍應認係屬善意信賴順德昌公司之保存登記而受領移轉登
      記之人，惟查，因原告自承其於八十五年五月至六月間，
      均有至系爭建物裡面查看，且於八十五年八月間也有進入
      系爭房屋裡面查看等語（見本件九十六年三月一日筆錄）
      ，且原告陳稱：「就系爭房屋之價款，其在81年4月16日
      購買到84年1月31日這段期間，付了工程款32萬2千元給華
      聯公司，從84年7月11日順德昌公司接手施工系爭系爭工
      程，其於84年7月間就開始繳款給順德昌公司，付給順德
      昌公司的工程款是21萬8千元，85 年12月27日其拿到房屋
      權狀後，再由萬通銀行撥貸款50萬元給順德昌公司，其就
      房屋部分的款項就已經付清了。」等語（見本件九十六年
      四月二日筆錄），是原告既於系爭建物遭現場查封揭示之
      八十五年八月間，有至系爭建物內查看，固然當時其確因
      未看到該建物被查封揭示之封條，而不知建物已被查封，
      惟難認原告當時均無看到或知悉查封揭示之可能性，以此
      而論，於原告因自身之因素而未看到或未知悉系爭建物之
      查封揭示之情況下，此時，其在系爭建物於八十五年八月
      八日經現場查封揭示後，再於其後以貸款方式支付價金五
      十萬元予順德昌公司，並因繳足價金而受領順德昌公司之
      移轉登記，此種情形，其是否應較先前已就系爭建物聲請
      查封，並經本院准許而實施查封揭示之債權人即本件被告
      ，優先受到保護，已有疑義。
  ２、再就發生之先後順序而言，本件被告經本院核准，而就系
      爭建物至現場實施查封揭示之時點，係發生在八十五年八
      月八日之時，早於原告受領移轉登記之同年十二月二十七
      日之時，是兩造依前所述，其中原告得主張依土地法第四
      十三條善意受讓而受保護，惟被告得主張依強制執行法第
      一百十三條準用同法第五十一條第二項查封效力之規定而
      受保護，然依前述，該查封揭示既係發生在原告受移轉登
      記之前，本院認為以發生之先後而論，仍應以發生在先之
      被告需優先受到保護。
  ３、復查，系爭執行事件，乃係本件之被告，聲請本院對其債
      務人華聯公司所進行之本案執行（非保全執行），是就系
      爭執行事件中，本院對系爭建物所進行之查封行為而論，
      該查封行為乃係屬公法上之強制處分行為，係由執行法院
      剝奪債務人對其特定財產之處分權，改由國家取得處分權
      之執行行為，乃屬公權力作用之行為，藉此以確保本案執
      行之債權人即本件之被告，能就其先前對債務人所取得之
      執行名義之債權，經由執行程序之順利進行而受償。是為
      保障債權人即被告對華聯公司所取得執行名義債權之滿足
      ，即應賦予該查封行為有相當高之法效力；反之就符合土
      地法第四十三條信賴登記而應受保護之受移轉行為而言，
      其係在當事人間純然尚居於私經濟行為之交易時，本於交
      易安全保護之考量，而賦予善意信賴者應有之保障，並藉
      此以促進私人間交易及私經濟之發展。是就查封之帶有強
      烈之公權力及強制處分行為之色彩，與土地法第四十三條
      所涉及者純屬私經濟善意保護之不同，以及查封行為之進
      行，乃係當事人間經由先前私經濟等行為接觸後，雙方衍
      生法律關係，其後其中一方依該法律關係對另一方取得執
      行名義，進而【最後】為實現該執行名義所示債權之滿足
      ，而進行之必要手段行為，核與土地法第四十三條規定所
      指涉之當事人間之行為，尚未涉及取得執行名義及最後求
      償手段之性質者顯有不同，故本院綜合審酌上情，認為就
      查封效力之貫徹、對執行債權人之保護，應較土地法第四
      十三條所涉善意受讓之保護，更顯其急迫性及必要性，亦
      即本院認為在兩者發生衝突時，應優先保護執行債權人，
      準此，本件之原告，就其受讓系爭建物之移轉登記而言，
      縱使形式上符合土地法第四十三條善意受讓之規定，惟其
      對本件之被告而言，仍不得再主張其因受有土地法第四十
      三條善意受讓規定之保護，業已有效取得系爭建物之所有
      權，並用以對抗執行債權人即被告。
（五）再查，原告雖另援引最高法院五十年度台上字第九六號判
      例意旨所示「依土地法所為之登記有絕對真實之公信力，
      縱使債務人之處分有無效之原因，在債權人未提起塗銷登
      記之訴，並得有勝訴之確定判決以前，其登記不失其效力
      。債權人殊難以該不動產之登記在實施查封以後為無效，
      認定第三人尚未取得所有權，並無足以排除強制執行之權
      ，而主張第三人執行異議之訴為無理由。」之內容，主張
      在本件被告尚未對原告就系爭建物提起塗銷所有權登記訴
      訟並獲勝訴確定之前，其就系爭建物本於登記上所有權人
      之地位，仍有足以排除就系爭建物執行程序之權利乙節，
      惟此為被告所否認。查，依前開之說明，既認執行債權人
      即本件之被告，就系爭建物所聲請本院而進行之查封行為
      ，其查封效力應加以貫徹及優先受到保護，亦即，可認原
      告就系爭建物所受之所有權移轉行為，係屬強制執行法第
      一百十三條準用同法第五十一條第二項規定，所指之對於
      執行債權人不生效力之「有礙執行效果之行為」，且依前
      開最高法院判例、判決（即68年台上字第3079號判例、86
      年度台上字第2858號判決）之意旨，該移轉行為所成立之
      所有權移轉登記，依法得為被告訴請塗銷（除去）之對象
      ，是縱使被告未訴請塗銷，然依前所述，為貫徹查封之效
      力，原告自不得再以其該「有礙執行效果之行為」，所取
      得之所有權登記名義人之地位，據以主張其有排除就系爭
      建物進行強制執行之權利。況按「土地法第43條所謂登記
      有絕對效力，依司法院院字第1919號解釋，係為保護第三
      人起見，將登記事項賦予絕對真實之公信力，故第三人信
      賴登記而取得土地權利時，真正權利人固不得對之主張其
      權利，若土地權利名義人並非此種第三人，而其登記原因
      係無效或經撤銷者，真正權利人不提起塗銷登記之訴，而
      對之提起確認之訴，主張其所有權之存在，自無不可。」
      ，亦有最高法院33年度上字第5909號判例意旨可供參照。
      查，原告實際上並未因受系爭建物之所有權移轉登記而取
      得系爭建物之所有權，系爭建物之所有權仍應屬訴外人華
      聯公司所有之情，已如上述，是參照上開最高法院33年度
      上字第5909號判例意旨之精神，縱使被告未對原告就系爭
      建物提起塗銷所有權登記之訴並獲勝訴確定，亦難認被告
      所辯：原告非系爭建物之所有權人，原告並無足以排除強
      制執行之權利乙節，無法成立。是原告上開所述云云，亦
      難採信。
（六）綜上所述，原告既非系爭建物之所有權人，則其主張對於
      系爭建物有足以排除強制執行之權利，依強制執行法第15
      條規定，提起本件第三人異議之訴，請求將本院85年度執
      字第4663號強制執行事件，就系爭建物所有權全部及附屬
      建物所為查封之強制執行程序予以撤銷，洵屬無據，難予
      准許，應予駁回。
（七）本件事證已臻明確，兩造其餘之主張及舉證，經審酌與判
      決結果尚不生影響，均不另論述，併予敘明。
五、結論：本件原告之訴為無理由，依民事訴訟法436條第2項、
    第78條，判決如主文。
中　　華　　民　　國　　96　　年　　4 　　月　　30　　日
                  新竹簡易庭    法　官　鄭政宗
以上正本係照原本作成。
如對本判決上訴，須於判決送達後20日內向本院提出上訴狀。
中　　華　　民　　國　　96　　年　　4 　　月　　30　　日
                                書記官　曾柏方
